【裁判字號】    91,訴,6123
【裁判日期】    920123
【裁判案由】    返還工作經費
【裁判全文】
臺灣臺北地方法院民事判決  九十一年度訴字第六一二三號
    原      告    僑暉砂石股份有限公司
    法定代理人    甲○○
    被      告    新陽環保工程股份有限公司
    法定代理人    乙○
    訴訟代理人    李復甸  律師
    複  代理人    夏安安  律師
右當事人間返還工作經費事件，本院判決如左：
    主    文
原告之訴及假執行之聲請均駁回。
訴訟費用由原告負擔。
    事    實
一、原告方面：
  (一)聲明：被告應給付原告新台幣（下同）一百萬元及自民國八十八年四月一日起至
          清償日止，按週年利率百分之五計算之利息。及以供擔保為條件之假執行
          宣告。
  (二)陳述：原告為僑暉砂石股份有限公司（下稱僑暉公司）負責人，石友砂石行及石
          友國際有限公司（下稱石友公司）為僑暉公司轉投資所成立之公司行號，
          而被告法定代理人乙○於民國八十七年三月二十六日分別與石友砂石行及
          石友公司簽訂辦理「碎解洗選場礦業用地」規劃案之合約，雙方並約定被
          告應於八十八年三月止完成本合約工作，否則即應依合約第八條規定退還
          全部費用，原告並簽具台灣土地銀行斗六分行票號ANB0000000號，發票日
          為八十七年四月十二日，票載金額一百萬元之支票，分別為石友砂石行暨
          石友公司給付各五十萬元，合計一百萬元，被告並於八十七年五月二日兌
          領上開支票。詎被告明知該興辦礦業用地規劃案，業經雲林縣政府駁回在
          案，且經原告再三催討，並發函要求返還系爭工作經費，被告均置之不理
          ，為此訴請被告返還上開工作經費云云。
  (三)證據：提出合約書、支票、收據、律師函（以上均為影本）等件為證。
二、被告方面：
  (一)聲明：原告之訴及假執行之聲請均駁回。如受不利判決願供擔保請准宣告免為假
          執行。
  (二)陳述：原告當事人不適格，因原告並非系爭契約當事人。
  (三)證據：提出石友砂石行、石友公司營利事業登記資料影本等件為證。
    理    由
一、本件原告起訴主張其乃訴外人石友砂石行及石友公司之出資人，而石友砂石行與
    石友公司前與被告簽訂合約，約定由被告承辦「碎解洗選場礦業用地」一案之規
    劃，原告並因此交付一百萬元予被告，其中石友砂石行、石友公司各占五十萬元
    ，詎被告明知上開規劃案業經主管機關駁回，竟不返還原告所交付之一百萬元款
    項，為此訴請被告還款云云；被告則以原告並非契約當事人，不得提起本件訴訟
    等語置辯。
二、按當事人之適格為權利保護要件之一，原告或被告就為訴訟標的之法律關係如無
    訴訟實施權，當事人即非適格，原告欠缺權利保護要件，法院自應認其訴為無理
    由，以判決駁回之。此項當事人適格之欠缺，縱令可以補正，參照民事訴訟法第
    四十九條之規定，法院未定期命其補正，亦不得指為違法，最高法院八十年度台
    上字第二三七八號判例即採斯旨。經查，本件原告主張其為訴外人石友砂石行、
    石友公司之實際出資者云云，此部份事實固未經原告提出任何資料供本院佐參，
    然其所指本件之事實，乃訴外人石友砂石行、石友公司曾與被告簽約，委由被告
    負責規劃「碎解洗選場礦業用地」一案，並向雲林縣政府主管機關提出申請，因
    雲林縣政府駁回該申請案，是被告先前所收取由原告所簽發之支票款項自應返還
    云云，原告所提出之證明文件，除支票影本外，尚有合約書影本兩份，分別由石
    友砂石行、石友公司與被告簽訂，該二份契約書之當事人除石友砂石行、石友公
    司與被告外，並無本件原告，而石友砂石行、石友公司之負責人則為林忠賢，據
    原告之法定代理人甲○○陳稱，林忠賢乃其子（參本院九十二年一月九日言詞辯
    論筆錄），縱認此一事實為真，可確定者，乃訴外人石友砂石行、石友公司均為
    依法登記之法人，各具有獨立之法人人格，此有被告所提此二公司行號之登記資
    料在卷可參，是縱然訴外人石友砂石行、石友公司確係由本件原告提供資金所設
    立，惟此二公司行號於法律上乃另一獨立之法人，與本件原告並不相干，此與分
    公司與總公司之情形不同，是本件原告所指之爭議，應係存在於石友砂石行、石
    友公司與被告間，非僑暉公司與被告間，縱訴外人石友砂石行、石友公司所交付
    予被告之支票係由本件原告所出具，性質上亦僅係石友砂石行、石友公司提供客
    票予被告，用以支付報酬，此由被告於八十七年五月二日所簽發之收據對象分別
    為石友砂石行、石友公司二者，非本件原告僑暉公司即明。是本件原告既非系爭
    契約當事人，與被告間復無其他契約關係，自不得援訴外人石友砂石行、石友公
    司與被告之合約而為主張，本件原告不察，以自己名義，依訴外人石友砂石行、
    石友公司與被告間之契約關係而為請求，參酌上開判例意旨，自屬無據，應予駁
    回。
三、假執行之宣告：
    本件原告之訴既因無理由而駁回，其假執行之聲請亦無所附麗，應併予駁回，附
    此敘明。
四、結論：原告之訴為無理由，依民事訴訟法第七十八條，判決如主文。
中      華      民      國    九 十 二    年      一      月    二十三  日
                                            民事第二庭法  官  汪漢卿
右為正本係照原本作成
如對本判決上訴，須於判決送達後廿日內向本院提出上訴狀
中      華      民      國    九十二    年      一      月     二十三   日
                                                  法院書記官  王  儀


司法院資訊處製作；財團法人民間司法改革基金會備份。
